【裁判字號】    94,再易,19
【裁判日期】    950410
【裁判案由】    再審之訴
【裁判全文】
台灣台北地方法院民事判決              94年度再易字第19號
再審原告    基聖股份有限公司
法定代理人  丙○○
再審被告    乙○○○
            甲○○
上列當事人間請求再審之訴事件，再審原告對於本院民國94年3
月2日本院93年度再易字第71號確定判決聲請再審，本院判決如
下：
    主  文
再審之訴駁回。
再審訴訟費用由再審原告負擔。
    理  由
一、再審意旨略以：本院93年度再易字第71號裁判既認本院93年
    度再易字第39號裁定所認定之事實錯誤，即應依法廢棄本院
    93年度再易字第39號裁定；惟本院93年度再易字第71號裁判
    誤認再審原告以同一事由對於原確定判決或駁回再審之訴之
    確定判決更行提起再審之訴，而駁回再審原告之訴，顯有誤
    解並錯誤適用民事訴訟法第498條之1之情事，且本院93年度
    再易字第71號裁判亦有消極未適用司法院大法官會議解釋第
    177號之違誤，為此提起本件再審之訴等語。
二、按確定判決適用法規顯有錯誤者，得以再審之訴對之聲明不
    服，民事訴訟法第 496條第1項第1款固定有明文。惟所謂「
    適用法規顯有錯誤」，應以確定判決違背法規或現存判例解
    釋者為限，若在學說上諸說併存尚無法規判解可據者，不得
    指為用法錯誤（最高法院57年台上字第1091判例意旨參照）
    。又適用法規顯有錯誤，不包括漏未斟酌證據、認定事實錯
    誤、取捨證據失當、判決不備理由及在學說上諸說併存致發
    生法律上見解歧異等情形在內（最高法院63年台上字第 880
    號判例、90年度台再字第27號判決意旨參照）。至司法院大
    法官會議解釋第 177號，係指確定判決消極的不適用法規，
    須於裁判之結果顯有影響者，當事人為其利益，始得依上開
    條款請求救濟，倘判決不適用法規而與裁判之結果顯無影響
    者，即無保護之必要，自不得據為再審理由。
三、經查，再審原告係就適用民事訴訟法第498條之1之見解與本
    院93年度再易字第71號裁判之見解發生歧異，而提起本件再
    審之訴，則參之前揭院判例及裁判意旨，已難認本院93年度
    再易字第71號裁判有適用法規錯誤之情況。再者，本件再審
    原告亦未於書狀內敘明本院93年再易字第71號裁判消極未適
    用司法院大法官會議解釋第 177號對於裁判之結果有何影響
    ，是其提起本件再審之訴，亦屬無據。
四、按再審之訴顯無再審理由者，法院得不經言詞辯論，逕以判
    決駁回。所謂顯無再審理由，係指針對再審原告所主張之再
    審原因，無須另經調查辯論，即可判定其不足以動搖原確定
    判決所為判斷結果而言。原確定判決既無再審原告指稱之各
    項再審事由如前所述，是再審原告執以提起本件再審之訴，
    顯無理由，應予駁回。
五、依民事訴訟法第502條第2項、第78條，判決如主文。
中    華    民    國    95    年    4     月    10    日
                  民事第二庭審判長法  官   鄭純惠
                                  法  官   蕭胤瑮
                                  法  官   黃蓓蓓
以上正本係照原本作成
本判決不得上訴
中    華    民    國    95    年    4     月    10    日
                                  書記官  劉碧輝


司法院資訊處製作；財團法人民間司法改革基金會備份。
